【裁判字號】    98,訴,2086
【裁判日期】    980813
【裁判案由】    槍砲彈藥刀械管制
【裁判全文】
臺灣板橋地方法院刑事判決              98年度訴字第2086號
公  訴  人  臺灣板橋地方法院檢察署檢察官
被      告  乙○○
選任辯護人  郭盈蘭律師
上列被告因違反槍砲彈藥刀械管制條例案件，經檢察官提起公訴
（九十八年度偵字第一二七五三號），本院判決如下：
    主  文
乙○○未經許可，持有可發射子彈具有殺傷力之空氣槍，處有期
徒刑壹年陸月，併科罰金新臺幣貳萬元，罰金如易服勞役，以新
臺幣壹仟元折算壹日。扣案如附表所示之物，沒收之。
    事  實
一、乙○○明知可發射子彈具有殺傷力之空氣槍，為槍砲彈藥刀
    械管制條例所列管之槍枝，非經中央主管機關許可，不得非
    法持有，竟基於非法持有可發射子彈具有殺傷力之空氣槍之
    犯意，於民國九十六年五、六月間某日，自雅虎奇摩拍賣網
    站上向某真實姓名年籍不詳之賣家（起訴書誤認自九十六年
    間某日，以不詳方式取得），在臺灣地區某不詳地點，私下
    以新臺幣五千元之代價購得如附表所示可發射子彈具有殺傷
    力之空氣槍一枝（槍枝管制編號：0000000000號），並將之
    藏放在其向不知情之友人李德賢（另經檢察官以九十八年度
    偵字第四０七六號為不起訴處分）承租之臺北縣五股鄉○○
    路三十七巷八號四樓租屋處房間內，而未經許可無故持有之
    ，於九十七年八月間搬離時，未將之帶走而遺留於該租屋處
    房間內。嗣於九十八年一月二十三日晚間十時二十分許，為
    警持本院核發之搜索票至上開租屋處執行搜索，而在上開租
    屋處房間內之電視櫃下方查獲並扣得其所有如附表所示可發
    射子彈具有殺傷力之空氣槍一枝（該時房客為不知情之王瑞
    欽，另經檢察官以九十八年度偵字第四０七六號為不起訴處
    分），始循線查悉上情。
二、案經臺灣板橋地方法院檢察署檢察官自動檢舉偵查起訴。
    理  由
壹、程序事項：
一、被告以外之人於審判外之陳述，雖不符前四條之規定，而經
    當事人於審判程序同意作為證據，法院審酌該言詞陳述或書
    面陳述作成時之情況，認為適當者，亦得為證據，刑事訴訟
    法第一百五十九條之五定有明文。準此，本件證人李德賢、
    王瑞欽於警詢及偵查中之陳述，已經被告乙○○及其選任辯
    護人於本院準備程序及審判程序中同意作為證據，本院審酌
    該等言詞陳述或書面陳述作成時之情況別無其他不可信之情
    事，認為適當，應具有證據能力，而可由本院採為認定本件
    以下有罪之犯罪事實之依據。
二、內政部警政署刑事警察局所出具之九十八年三月三日刑鑑字
    第0980015083號槍彈鑑定書一份（參見偵卷第九五—九六頁
    ），係該局執行槍枝所出具之書面鑑定報告。而依現行刑事
    訴訟法關於「鑑定」之規定，除選任自然人充當鑑定人外，
    另設有囑託機關鑑定制度。再依刑事訴訟法第一百九十八條
    、第二百零八條之規定，不論鑑定人或鑑定機關、團體，固
    均應由法院、審判長、受命法官或檢察官視具體個案之需要
    而為選任、囑託，並依同法第二百零六條之規定，提出言詞
    或書面報告，始符合同法第一百五十九條第一項所定得作為
    證據之「法律有規定」之情形。否則所為之鑑定，仍屬傳聞
    證據。然於司法警察機關調查中之案件，為因應實務上，或
    因量大、或有急迫之現實需求，併例行性當然有鑑定之必要
    者，例如毒品之種類與成分、尿液之毒品反應，或者槍彈有
    無殺傷力等鑑定，基於檢察一體原則，得由該管檢察長對於
    轄區內之案件，以事前概括選任鑑定人或囑託鑑定機關、團
    體之方式，俾便轄區內之司法警察官、司法警察對於調查中
    之此類案件，得即時送請先前已選任之鑑定人或囑託之鑑定
    機關、團體實施鑑定，以求時效。此種由檢察機關概括選任
    鑑定人或概括囑託鑑定機關、團體，再轉知司法警察官、司
    法警察於調查犯罪時參考辦理之作為，法無明文禁止，係為
    因應現行刑事訴訟法增訂傳聞法則及其例外規定之實務運作
    而為。此種由司法警察官、司法警察依檢察官所概括選任之
    鑑定人或囑託鑑定機關、團體所為之鑑定結果，與檢察官選
    任或囑託為鑑定者，性質上並無差異，同具有證據能力（最
    高法院九十六年度台上字第二八六０號判決意旨可資參照）
    。查本件內政部警政署刑事警察局所出具之前開槍彈鑑定書
    一份，係臺北市政府警察局大安分局依檢察機關概括授權而
    委託內政部警政署刑事警察局執行鑑定職務所出具之書面鑑
    定報告，且經本院於審理中傳喚實際原鑑定人李協昌到庭具
    結後，由檢辯雙方針對鑑定之過程及內容加以詰問，核以前
    開槍彈鑑定書與檢察官主張之事實有關聯性，是可認前開槍
    彈鑑定書當具有證據能力，則辯護意旨於本院準備程序中空
    言爭執前開槍彈鑑定書無證據能力云云，自不足採。
三、本件認定犯罪事實所引用之採證照片十五張、扣案如附表所
    示可發射子彈具有殺傷力之空氣槍一枝，並無證據證明係公
    務員違背法定程序所取得，被告及其選任辯護人於本院審理
    終結前就此部分書證及物證之證據能力均表示無意見，且此
    部分書證及物證，亦無刑事訴訟法第一百五十九條之四之顯
    有不可信之情況與不得作為證據之情形，則依刑事訴訟法第
    一百五十九條之五之規定，本件認定事實所引用此部分書證
    及物證，均具有證據能力。
貳、實體事項：
一、訊據被告乙○○固不否認於上揭時地購得並持有如附表所示
    之空氣槍一枝後，將之藏放在其向不知情之友人李德賢承租
    之臺北縣五股鄉○○路三十七巷八號四樓租屋處房間內，於
    九十七年八月間搬離時，未將之帶走而遺留於該租屋處房間
    內之事實，惟矢口否認有何非法持有可發射子彈具有殺傷力
    之空氣槍之犯行，辯稱：不知道這支槍有殺傷力，以為是BB
    彈那種玩具槍，買來也沒用過，覺得好看買來當飾品。且本
    件槍枝被查獲時，已另案服刑中，已經捨棄該槍枝云云。然
    查：
  (一)被告於九十八年三月十八日檢察官偵訊及本院九十八年六月
    二十四日準備程序中，從未陳述扣案如附表所示之空氣槍一
    枝係其搬離上址租屋處房間後有何表示捨棄或拋棄一節（參
    見九十八年度偵字第四０七六號偵卷第一０二—一０三頁、
    本院卷九十八年六月二十四日準備程序筆錄第二—三頁），
    惟其乃至九十八年七月二十七日本院審理中方由其選任辯護
    人為其辯稱：被查獲時，被告另案服刑中，已經捨棄該槍枝
    云云，是其就此事後翻異前詞所辯，是否可採，已有疑義？
    再觀之證人李德賢、王瑞欽分別於警詢及偵查中之陳述可悉
    ，證人李德賢、王瑞欽除均證稱扣案如附表所示之空氣槍一
    枝係上一個房客即被告所遺留下來一節外，均從未證述被告
    於搬離上址租屋處房間當時有何向渠等以明示或默示之意思
    表示要拋棄或捨棄該槍枝一情（參見九十八年度偵字第四０
    七六號偵卷第十六、二一—二三、八二頁），更與被告尚未
    翻異前詞前之陳述核屬一致，準此可認，被告及其選任辯護
    人就此所辯：本件槍枝被查獲時，被告已另案服刑中，已經
    捨棄該槍枝云云，顯屬事後臨訟卸責之詞，不足採信，當認
    扣案如附表所示之空氣槍一枝係被告所購得持有，且從未表
    示任何拋棄或捨棄一節，自堪認定。
  (二)又扣案如附表所示之空氣槍一枝經警方查獲後，警方先依內
    政部警政署制訂之「氣體動力式槍枝（空氣槍）動能初篩計
    畫」做篩檢，即先準備一個動能檢測箱，裡面有鋁製的監測
    板，每片厚0.55mm，檢測箱一端有一個射入孔，以此一空氣
    槍填塞鉛彈直接接射擊結果，確有貫穿鋁製的監測板，此際
    即表示動能超過十六焦耳，而須將之移送內政部刑事警察局
    作最終動能檢測一節，已據對本件扣案如附表所示之空氣槍
    一枝進行動能初篩報告表之臺北市政府警察局大安分局員警
    即證人甲○○於本院審理中證述明確（參見本院卷九十八年
    七月二十三日審判筆錄第七頁），而扣案如附表所示之空氣
    槍一枝，經送請內政部警政署刑事警察局鑑定結果，認送鑑
    空氣槍一枝（槍枝管制編號0000000000），係口徑4.5mm 空
    氣手槍，為美國DAISY 製POWER LINE 717型，以釋放氣缸內
    氣體為發射動力，經以鉛彈測試三次，其中鉛彈（直徑4.5m
    m 、重量0.57g） 最大發射速度為117 公尺/ 秒，計算其動
    能為3.9 焦耳，換算其單位面積為24焦耳/ 平方公分。而殺
    傷力定義：依據司法院秘書長81年6 月11日祕台廳（二）字
    第06985 號函釋示「殺傷力的標準為在最具威力的適當距離
    ，以彈丸可穿入人體皮肉層之動能為基準」。殺傷力之相關
    數據：依日本科學警察研究所之研究結果，彈丸單位面積動
    能達每平方公分20焦耳以上者，則足以穿入人體皮肉層。本
    局對活豬作射擊測試結果，彈丸單位面積動能達每平方公分
    24焦耳，則足以穿入豬隻皮肉層等語，此有內政部警政署刑
    事警察局出具之前開槍彈鑑驗書一份在卷可稽，並有採證照
    片十五張在卷可參，且經本院於審理中傳喚前開槍彈鑑驗書
    之實際原鑑定人李協昌到庭具結後證稱：扣案槍枝測試三次
    。分別為117 、114 、117 公尺/ 秒。114 公尺/ 秒換算成
    焦耳的話，大約23焦耳。這把槍是屬於可多次折壓式的空氣
    槍，方式是先把空氣利用折壓的方式壓縮到槍枝氣缸，達到
    壓縮的極限後，就不能再充氣，之後扣押扳機釋放氣缸內的
    氣體，供發射彈丸使用。折壓式的空氣槍就是槍枝的右側有
    一個折壓的拉桿或是槍枝的下方或是以槍管直接折壓，本案
    槍枝則是在槍管右側，折壓時會把彈簧前面的活塞壓縮空氣
    ，進去槍枝的氣缸增加氣缸的壓力，以利釋放。通常這樣的
    空氣槍，都使用4.5mm 的鉛彈。也可以用4.5mm 的金屬BB彈
    發射。鑑驗書提到的最大發射速度，是我們用一般的測試，
    取它最高的速度，因為我們想要知道有無可能達到具備殺傷
    力的程度，所以取最大速度表示等語明確（參見本院卷九十
    八年七月二十三日審判筆錄第三—五頁）。據此可悉，扣案
    如附表所示之空氣槍一枝，既能以相容且為標準規格之4.5m
    m 鉛彈加以裝填及擊發，且經鑑驗人員李協昌三次測試中，
    其動能換算之單位面積又各約為二十四、二十三、二十四焦
    耳/ 平方公分，自足認扣案如附表所示之空氣槍一枝所發射
    之動能，經試射三次之結果既均已逾每平方公分二十焦耳，
    自屬能穿透人體皮肉層，故應認具有殺傷力，而為槍砲彈藥
    刀械管制條例所規定之槍枝，要屬無疑。再者，若被告所辯
    ：不知道這支槍有殺傷力，以為是BB彈那種玩具槍，買來也
    沒用過，覺得好看買來當飾品云云非虛，則何以其從雅虎奇
    摩拍賣網站觀覽得知某真實姓名年籍不詳之賣家販賣此類型
    空氣槍之際，不循正常拍賣程序大大方方拍得或直接購得，
    以便留下雙方交易資訊供日後有所疑問時方便查詢或維修？
    反須以私下交易之隱晦方式加以購得！是足認被告此部分所
    辯，顯與常情有違，不足採信，反適足徵被告於購得扣案如
    附表所示之空氣槍一枝時，主觀上當可推悉其所購買之此類
    型槍枝可能有觸法之虞，因此才須以私下交易之隱晦方式加
    以進行。
  (三)綜上所述，足認被告前揭所辯，要屬事後推諉圖卸之詞，不
    足採信。從而，本件事證已臻明確，被告犯行洵堪認定，應
    予依法論科。
二、核被告所為，係違反槍砲彈藥刀械管制條例第八條第四項之
    未經許可持有可發射子彈具有殺傷力之空氣槍罪。又本院考
    量被告因一時失慮致罹重典，且其購得扣案如附表所示之空
    氣槍一枝後，並未將之用於不法，情輕法重，堪予憫恕，雖
    宣告法定最低本刑，猶嫌過重，爰依刑法第五十九條之規定
    ，減輕其刑。爰審酌被告未經許可持有可發射子彈具有殺傷
    力之空氣槍，對社會治安所生危害非輕，且犯後未能坦承犯
    行，態度難謂甚佳，惟念及其並未以之著手從事不法用途等
    一切情狀，量處如主文所示之刑，並依刑法第四十二條第三
    項之規定，就併科罰金部分諭知易服勞役之折算標準。至扣
    案如附表所示之空氣槍一枝，為可發射子彈具有殺傷力之空
    氣槍，而為槍砲彈藥刀械管制條例所規定之槍枝，此有前開
    槍彈鑑定書一份在卷可稽，係屬違禁物，爰依刑法第三十八
    條第一項第一款規定，不問屬於犯人與否，併予宣告沒收。
據上論斷，應依刑事訴訟法第二百九十九條第一項前段，槍砲彈
藥刀械管制條例第八條第四項，刑法第十一條前段、第五十九條
、第四十二條第三項、第三十八條第一項第一款，判決如主文。
本案經檢察官蘇振文到庭執行職務。
中    華    民    國    98    年    8     月    13    日
                  刑事第五庭    審判長法  官  胡堅勤
                                      法  官  盧軍傑
                                      法  官  林家賢
上列正本證明與原本無異。
如不服本判決，應於判決送達後十日內，向本院提出上訴書狀，
並應敘述具體理由；其未敘述上訴理由者，應於上訴期間屆滿後
二十日內向本院補提理由書（均須按他造當事人之人數附繕本）
「切勿逕送上級法院」。
                                      書記官  林政良
中    華    民    國    98    年    8     月    13    日
┌──────────────────────────┐
│附表：                            98年度訴字第2086號│
├──┬────────────┬──────────┤
│編號│ 扣  案  物  品  名  稱 │    備      註      │
├──┼────────────┼──────────┤
│ 一 │可發射子彈具有殺傷力之口│                    │
│    │徑4.5mm、美國DAISY 製POW│                    │
│    │ER LINE 717 型之空氣槍一│                    │
│    │枝（槍枝管制編號：110203│                    │
│    │4687號）                │                    │
└──┴────────────┴──────────┘
附錄本判決論罪科刑法條：
槍砲彈藥刀械管制條例第八條第四項：
未經許可，持有、寄藏或意圖販賣而陳列第一項所列槍枝者，處
三年以上十年以下有期徒刑，併科新臺幣七百萬元以下罰金。


司法院資訊處製作；財團法人民間司法改革基金會備份。
